最高法院刑事判決　　　　　　　九十四年度台上字第四五八號
　　上　訴　人　甲○○
上列上訴人因違反槍砲彈藥刀械管制條例等罪案件，不服台灣高
等法院台南分院中華民國九十一年三月十四日第二審判決（九十
年度上訴字第一六０一號，起訴案號：台灣嘉義地方法院檢察署
九十年度偵字第四四二號），提起上訴，本院判決如下：
    主  文
原判決撤銷，發回台灣高等法院台南分院。
    理  由
本件原判決撤銷第一審關於上訴人甲○○未經許可持有子彈部分
所為不當科刑之判決，改判仍論處上訴人未經許可持有子彈，累
犯罪刑。另維持第一審論處上訴人共同私行拘禁，累犯罪刑（有
期徒刑一年），駁回上訴人在第二審之上訴，固非無見。
惟查：(一)、刑事訴訟法第一百三十一條無搜索票逕行搜索之規定
，係於民國（下同）九十年一月十二日修正公布，並於同年七月
一日施行。惟本案警方逕行搜索之時間係在九十年一月十五日下
午四時三十分許（見第一二九八二號警卷第十九頁），自仍應適
用修正前刑事訴訟法第一百三十一條逕行搜索相關之規定，方始
適法。又同法第八十八條之一第三項亦明定第一百三十一條第一
項之規定，於第一項逕行拘提之情形，準用之，但應即報檢察官
。本件原判決理由甲、之三項內認定：警察既因擬逮捕犯罪嫌疑
人，而逕行搜索，並無違法，從而逕行搜索扣得之證物，自得為
犯罪之證據云云，並未敘明究係適用修正前刑事訴訟法第一百三
十一條第一項何款之規定，自有判決理由不備之違誤。(二)、次查
上訴人共同私行拘禁累犯部分，維持第一審所為有期徒刑一年之
判決，惟卻於理由乙、之五說明審酌上訴人之犯罪動機……等一
切情狀，量處有期徒刑十月，俱無不合云云，亦有主文與理由不
相適合之違法。(三)、又原判決事實欄認定：八十九年十二月十三
日，係由「阿欽」、「阿林」、「阿茂」三人分持槍入內將被害
人黃富垠強押至店外，並與在外守候之上訴人會合後，四人共同
將黃富垠押上上訴人所有自小客車等情，於判決理由乙、之二內
載敘除被害人黃富垠之供述外，係以證人林義祥、陳義祥、陳義
升、王翠萍及吳定穎等人於偵查中之供述為據。但查，證人林義
祥證稱：「……整個過程我清楚看到」、「（問：甲○○案發當
天，有否參與持槍押黃富垠之行為），答：店裡客人來往很多，
甲○○我不認識，我無法回答這問題」（見偵查卷第二十頁）；
證人陳義升證稱：「當時我沒有看到什麼人押走黃富垠，是知道
黃富垠被人持槍押走才出來查看，但人被押上轎車載走了，不知
道姓名地址」（見偵查卷第三十二頁背面）；證人王翠萍證稱：
「（問：你如何知道黃富垠遭人擄走？），答：因我平時住於酒
店宿舍，黃富垠於十二月十三日上午返回宿舍，被我碰到，我問
有何事那麼早起床，黃富垠嘴罵三字經，說被人帶出去惡打，我
才知道」（見偵查卷第三十四頁背面）；證人吳定穎證稱：「（
問：案發時是否看到阿欽等人手拿武器？甲○○有否參與押人行
為？），監錄系統未看到甲○○。」（見偵查卷第三十六頁背面
、第三十七頁）等語。由上述證人於偵查中之供述細究其內容可
知，證人林義祥並未目擊上訴人有與阿欽三人會合，並共同將被
害人黃富垠強押上小客車之情事，證人吳定穎亦未從監錄系統看
到上訴人，證人陳義升係被害人遭押走後才知悉此一事實，證人
王翠萍則是聽聞被害人之供述，顯然該等證人之供述，似均尚無
法直接證明上訴人即確有剝奪被害人之行動自由。原審未敘明上
開證人供詞，何以不足為上訴人有利證明之心證理由，遽採為論
罪之基礎，亦嫌率斷。上訴意旨執此指摘原判決不當，非無理由
，應認有撤銷發回更審之原因。至原判決不另為無罪之諭知部分
，基於審判上不可分之原則，應一併發回，以符法制。
據上論結，應依刑事訴訟法第三百九十七條、第四百零一條，判
決如主文。
中　　華　　民　　國　九十四　年　　一　　月　二十七  日
                      最高法院刑事第十庭
                          審判長法官  呂　潮　澤
                                法官  吳　昆　仁
                                法官  孫　增　同
                                法官  吳　昭　瑩
                                法官  趙　文　淵
      本件正本證明與原本無異
                                      書  記  官
中　　華　　民　　國　九十四　年　　二　　月　  三 　 日
                                                      Ｋ
